【裁判字號】    95,上訴,25
【裁判日期】    950330
【裁判案由】    違反毒品危害防制條例
【裁判全文】
臺灣高等法院高雄分院刑事判決          95年度上訴字第25號
上  訴  人  臺灣高雄地方法院檢察署檢察官
被      告  甲○○
                    （另案在台灣高雄監獄執行中）
上列上訴人因被告違反毒品危害防制條例案件，不服臺灣高雄地
方法院94年度訴字第1628號中華民國94年11月25日第一審判決（
起訴案號：臺灣高雄地方法院檢察署94年度毒偵字第2566號），
提起上訴（併案案號：同署94年度毒偵字第9651號），本院判決
如下：
    主  文
原判決關於施用第一級毒品及定執行刑部分撤銷。
甲○○連續施用第一級毒品，處有期徒刑壹年貳月。扣案之海洛
因壹包（淨重貳點壹壹公克，空包裝重零點肆公克）、殘留海洛
因之注射針筒壹支，均沒收銷燬之。
    事  實
一、甲○○前於民國81年間因違反肅清煙毒條例等案件，經台灣
    高雄地方法院以81年度訴字第1840號、第4109號刑事判決分
    別判處應執行有期徒刑3 年4 月、3 年2 月確定後，經移送
    執行，於84年3 月17日縮短刑期假釋出監並付保護管束，復
    於假釋保護管束期間，於86年間因施用毒品案件，經台灣高
    雄地方法院於86年12月29日以86年度訴字第3177號刑事判決
    分別判處有期徒刑3 年5 月、4 月，應執行有期徒刑3 年7
    月確定，並經撤銷假釋，應執行殘刑有期徒刑4 年7 日，而
    接續執行，甫於92年1 月16日縮短刑期假釋出監並付保護管
    束，至95年3 月22日保護管束期滿，現仍假釋中（不構成累
    犯）。又於87年間因施用毒品案件，經台灣高雄地方法院以
    87年度毒聲字第771 號裁定送勒戒處所觀察、勒戒後，認有
    繼續施用毒品之傾向，經台灣高雄地方法院以87年度毒聲字
    第1596號裁定令入戒治處所施以強制戒治，並以88年度毒聲
    字第694 號裁定停止戒治，於88年7 月27日強制戒治期滿執
    行完畢，經臺灣高雄地方法院檢察署檢察官於89年1 月11日
    以89年度戒毒偵字第114 號為不起訴處分確定；又於93年間
    再因施用毒品案件，經台灣高雄地方法院於93年9 月14日以
    93年度訴字第1838號判處有期徒刑9 月、5 月，應執行有期
    徒刑1 年，上訴後，由本院以93年度上訴字第1092號駁回上
    訴確定。詎猶未戒除毒癮，復基於施用第一級毒品海洛因之
    概括犯意，自94年2 月初起至同年10月14日止，連續在其位
    於高雄縣鳳山市○○街18之2 號4 樓住處內及高雄市前鎮區
    漁港公共廁所等處，將海洛因摻水置入針筒以注射手臂靜脈
    之方式，平均3 、4 天或1 星期施用1 次之頻率，連續施用
    海洛因多次。嗣先後：(一)於94年3 月7 日23時10分許，在高
    雄市○鎮區○○路與中平路口因闖紅燈為警攔檢而當場查獲
    ，並扣得第一級毒品海洛因1 包（淨重2.11公克，空包裝重
    0.4 公克）及殘留海海洛因之注射針筒1 支；(二)於94年10月
    15日11時30分許，在高雄市○鎮區鎮○路250 巷25號前，為
    警緝獲，經採集尿液送驗呈嗎啡陽性反應，始查悉上情。
二、案經高雄市政府警察局前鎮分局報告臺灣高雄地方法院檢察
    署檢察官偵查起訴及移送本院併案審理。
    理  由
壹、程序方面：
    本件被告甲○○所犯係死刑、無期徒刑、最輕本刑為3 年以
    上有期徒刑以外之罪，其於審判程序中就被訴事實為有罪之
    陳述，經審判長告知簡式審判程序之旨，並聽取公訴人及被
    告之意見後，本院認為適宜進行簡式審判程序，合先敘明。
貳、實體方面：
一、上揭事實，業據被告於本院審理時坦承不諱，復有疑似海洛
    因之白色粉末1 包及注射針筒1 支扣案可佐，該扣案物經送
    驗鑑定結果，其中白色粉末1 包確係第一級毒品海洛因（淨
    重2.11公克，空包裝重0.4 公克），注射針筒上亦殘留海洛
    因成分，此分別有法務部調查局94年7 月11日調科壹字第22
    0020269 號鑑定通知書及高雄醫學大學附設中和紀念醫院94
    年6 月7 日編號0000-000號檢驗報告各1 份在卷足憑（原審
    卷第44、58頁），又被告2 次為警查獲所採集之尿液，經送
    高雄市立凱旋醫院先以酵素免疫分析法初步檢驗，復以氣相
    層析質譜儀法確認檢驗之結果，均呈現海洛因代謝物嗎啡及
    甲基安非他命陽性反應等情，亦有尿液代碼與真實姓名對照
    表2 紙及該院94年3 月14日、同年10月24日編號00000000、
    A00000000 號號濫用藥物尿液檢驗報告各1 份在卷可參（94
    年毒偵字第2566號卷第52、53頁、94年毒偵字第9651號卷第
    3 、4 頁）。綜上證據，足見被告自白，核與事實相符。從
    而，本案事證明確，被告犯行，堪予認定。
二、按犯毒品危害防制條例第10條施用第一、二級毒品之罪，檢
    察官應聲請法院裁定令被告入勒戒處所觀察、勒戒；經觀察
    、勒戒後，認無繼續施用毒品傾向者，檢察官應為不起訴處
    分，如有繼續施用毒品傾向者，檢察官應聲請法院裁定令入
    戒治處所強制戒治；經觀察、勒戒或強制戒治執行完畢釋放
    後，5 年內再犯第10條之罪，檢察官應依法追訴，如5 年後
    再犯第10條之罪者，即應由檢察官再次聲請法院裁定送觀察
    、勒戒或強制戒治，此觀諸毒品危害防制條例第20條第1 項
    、第2 項、第23條第2 項前段及第20條第3 項規定自明。而
    參酌毒品危害防制條例第20條第3 項立法理由：「觀察、勒
    戒或強制戒治後5 年後再犯者，顯見前所實施之觀察、勒戒
    或強制戒治已足以遮斷其施用毒品之癮，為期自新及協助其
    斷除毒癮，對此5 年後再犯者爰明定仍適用初犯之規定，先
    經觀察勒戒、強制戒治之程序」，足見5 年後再犯者，應再
    適用觀察、勒戒或強制戒治程序，係因前所實施之觀察、勒
    戒或強制戒治已足以遮斷其施用毒品之癮，致5 年內未再犯
    ，故再予其自新機會，重啟觀察、勒戒或強制戒治程序；如
    5 年內再犯，再犯後5 年內復有施用毒品犯行，縱該次犯行
    距觀察、勒戒或強制戒治執行完畢釋放後，已逾5 年，則依
    前開立法意旨，因先前之戒毒程序，並不足以遮斷其施用毒
    品之癮，自無再施以觀察、勒戒或強制戒治之必要，仍應由
    檢察官逕行偵查起訴。查被告前於87年間因施用毒品案件，
    經台灣高雄地方法院以87年度毒聲字第771 號裁定送勒戒處
    所觀察、勒戒後，認有繼續施用毒品之傾向，經台灣高雄地
    方法院以87年度毒聲字第1596號裁定令入戒治處所施以強制
    戒治，並以88年度毒聲字第694 號裁定停止戒治，於88年7
    月27日強制戒治期滿執行完畢，經臺灣高雄地方法院檢察署
    檢察官於89年1 月11日以89年度戒毒偵字第114 號為不起訴
    處分確定；又於上開強制戒治執行完畢釋放後5 內即93年5
    月25日淩晨2 時回溯24小時內（不含公權力拘束期間）某時
    起迄同年7 月10日凌晨0 時50分回溯24小時內（不含公權力
    拘束期間）某時止，另施用第一、二級毒品多次之犯行，經
    台灣高雄地方法院於93年9 月14日以93年度訴字第1838號判
    處有期徒刑9 月、5 月，應執行有期徒刑1 年，經上訴後，
    由本院以93年度上訴字第1092號駁回上訴確定等情，有臺灣
    高雄地方法院檢察署刑案資料查註紀錄表、臺灣高等法院被
    告全國前案紀錄表及臺灣高雄地方法院被告院內索引卡紀錄
    表各1 份在卷可按。因被告於前揭強制戒治執行完畢釋放後
    5 年內，已再犯毒品危害防制條例第10條之罪，又於本件再
    犯施用毒品犯行，雖本次即94年2 月初起至同年10月14日止
    之施用毒品犯行，距前揭強制戒治執行完畢釋放後即88年7
    月27日，已逾5 年，依前開說明，仍應依法論科。
三、次按，海洛因係毒品危害防制條例第2 條第2 項所定之第一
    級毒品，不得持有及施用。是核被告所為，係犯毒品危害防
    制條例第10條第1 項之施用第一級毒品罪。其為施用而持有
    海洛因之低度行為，應為施用之高度行為所吸收，不另論罪
    。被告先後多次施用海洛因之犯行，時間緊接，方法相同，
    觸犯構成要件相同之罪名，顯係基於概括之犯意反覆為之，
    應依連續犯之規定論以一罪，加重其刑。檢察官雖僅起訴被
    告自94年2 月初某日起至同年3 月6 日下午3 、4 時許止，
    在不詳處所及高雄市前鎮區漁港公共廁所等處，施用第一級
    毒品之事實，而未就其餘犯行起訴，惟其餘犯行與起訴事實
    ，具有連續犯之裁判上一罪關係，為起訴效力所及，本院自
    得併予審理，附此敘明。
四、原審予以論科，固非無見。惟原審未及就被告自94年3 月8
    日起至同年10月14日止之施用第一級毒品犯行，併予審酌，
    尚有未洽。檢察官以此部分犯罪事實與起訴部分有連續犯之
    裁判上一罪關係，為起訴效力所及，原審就此部分未及併予
    審酌，指摘原判決不當，提起上訴，為有理由，自應由本院
    將原判決關於施用第一級毒品及定執行刑部分撤銷改判。爰
    審酌被告前經觀察、勒戒及強制戒治執行完畢後，猶再施用
    毒品不輟，顯見其毒癮非淺，施用毒品除戕害自身健康外，
    對社會秩序亦產生不良影響，又其施用之期間、頻率，以及
    坦然承認犯行，犯後態度尚稱良好等一切情狀，量處如主文
    第2 項所示之刑，以示懲儆。末查，扣案之海洛英因1 包（
    淨重2.11公克，空包裝重0.4 公克），係屬毒品危害防制條
    例第2 條第2 項管制之第一級毒品，不得持有、施用，不論
    屬於犯人與否，應依同條例第18條第1 項前段之規定，宣告
    沒收銷燬之；又上開裝有海洛因之包裝袋1 個以及注射針筒
    1 支，均殘留海洛因粉末，難以完全析離，亦應一併依上開
    規定宣告沒收銷燬之。至鑑驗耗用之第一級毒品海洛因既已
    滅失，自毋庸宣告沒收銷燬。
五、原判決關於施用第二級毒品部分，業經原審判決確定，故不
    予論列。
據上論結，應依刑事訴訟法第369 條第1 項前段、第364 條、第
273 條之1 第1 項、第299 條第1 項前段，毒品危害防制條例第
10條第1 項、第18條第1 項前段，刑法第11條、第56條，判決如
主文。
本案經檢察官王登榮到庭執行職務。
中    華    民    國    95    年    3     月    30    日
                  刑事第六庭  審判長法  官  王憲義
                                    法  官  張盛喜
                                    法  官  李璧君
以上正本證明與原本無異。
如不服本判決應於收受本判決後10日內向本院提出上訴書狀，其
未敘述上訴理由者，並得於提起上訴後10日內向本院補提理由書
狀（均須按他造當事人之人數附繕本）「切勿逕送上級法院」。
中    華    民    國    95    年    4     月    3     日
                                    書記官  唐奇燕
附錄論罪科刑法條：
毒品危害防制條例第10條
施用第一級毒品者，處6月以上5 年以下有期徒刑。
施用第二級毒品者，處3 年以下有期徒刑。


司法院資訊處製作；財團法人民間司法改革基金會備份。
